最高法院民事判決　　　　　　　　　　　　　　　八十六年度台上字第二二○六號
　　上　訴　人　乙○○
　　被 上訴 人　三麗建設股份有限公司
　　法定代理人　唐嬿華
　　被 上訴 人　甲○○
　　共　　　同
　　訴訟代理人　黃旭田律師
右當事人間請求返還價金事件，上訴人對於中華民國八十五年十一月二十七日台灣高
等法院第二審判決（八十五年度上字第四○號），提起上訴，本院判決如左：
    主  文
上訴駁回。
第三審訴訟費用由上訴人負擔。
    理  由
本件上訴人主張：伊於民國八十一年十一月十五日向被上訴人買受坐落台北縣汐止鎮
○○段一二七九地號土地及其上「三甲好禮」編號Ｌ棟一、二樓房屋兩戶及地下二樓
編號第一號停車位，總價新台幣（下同）八百七十萬元，伊已給付三百三十九萬零六
百九十元，惟被上訴人所售房地，其中游泳池屬水利地，無合法使用權源；停車位則
位處迴轉道，與竣工圖不符；一樓房屋占用公共通道，二樓房屋經二次施工，封閉出
入口，改於一樓內部設置樓梯出入，且未依廣告圖設置騎樓及遮雨棚，為不完全給付
，經伊催告，迄未補正，自得類推適用給付不能及給付遲延之規定，解除兩造間之買
賣契約等情，求為命被上訴人連帶返還三百三十九萬零六百九十元並加付法定遲延利
息之判決。
被上訴人則以：(一)、游泳池土地係向地主承租，並非國有土地；依原配置圖，停車位
即規劃在迴轉道旁；一樓房屋占用公共通道及內梯之設置，係經上訴人同意而為二次
施工。(二)、上訴人於八十四年四月十六日已與被上訴人三麗股份有限公司（下稱三麗
公司）達成協議，由上訴人給付房屋增加之坪數價金十二萬元，並以現況交屋，上訴
人不得再追加其他工程及其他坪數費用，兩造已就前述爭執達成協議，上訴人不得據
此再主張解除契約等語，資為抗辯。
原審以：上訴人於八十一年十一月十五日就系爭房屋、土地分別與被上訴人三麗公司
、甲○○訂立買賣契約，有房屋及土地買賣契約書可稽，而上訴人主張伊所購買之停
車位與竣工圖不符，其一樓部分占用通道，二樓部分之出入口封閉，改由一樓內部設
置內梯出入，均係二次施工之結果，且廣告圖於一樓設有騎樓、遮雨棚，完工之房屋
則無該設施等情，雖為被上訴人所不爭執，惟上訴人與三麗公司於八十四年四月十六
日簽立協議書，約定由上訴人補繳增加之坪數價金十二萬元及追加工程款三萬六千元
，雙方以現況交屋，有協議書可稽。上訴人雖抗辯該協議書僅就坪差問題成立和解，
未涉及瑕疵爭議，伊得主張之權利並未拋棄云云，惟訂立協議書前之八十四年一月十
七日，上訴人即以系爭房屋係領取使用執照後為二次施工向三麗公司提出異議，同年
一月二十日上訴人復與其他購屋者多人聯名委請律師寄發存證信函予三麗公司，指該
公司將一樓之走道違章併予一樓住戶使用，地下二樓之停車位未按使用執照規劃，重
複出賣，有存證信函二件可證。且上訴人之父劉興宏證稱：訂約時即以二樓無通路可
至電梯之狀態訂約等語。足見上訴人就所指房屋、停車位之瑕疵，於簽立協議書前已
向三麗公司提出異議。而協議書記載「現因甲方（即上訴人）實際登記坪數與原向乙
方（即三麗公司）承購時多，雙方協議按合約規定，但甲方需補繳十二萬元正。今後
以現況交屋，不得再追加其他工程及其他坪數費用」。該協議書雖未明載上訴人不得
就前述房屋各項瑕疵再為爭執，惟雙方既約定以現況交屋，且上訴人於簽立協議書同
時併簽具交屋切結書、空白之撥款同意書、未記載到期日之本票（即價金尾款）及同
年五月十五日期面額十五萬六千元之支票予三麗公司，以履行其因買賣契約及協議書
所定之付款義務，則被上訴人抗辯上訴人已就前述爭議與伊成立和解，應非無據。再
，上訴人取得之房屋，其公共設施總面積為三二一五‧八二平方公尺，系爭一樓主建
物面積二九‧七五平方公尺，平台三‧六七平方公尺，公共設施應有部分為一萬分之
一○九，二樓主建物面積七四‧○八平方公尺，陽台八‧○六平方公尺，公共設施一
萬分之四七，合計一六五‧七三平方公尺，有建物所有權狀、建物登記簿謄本可證，
而上訴人購買系爭房地時，地下二樓之停車位係另行價購，且系爭房地買賣契約約定
一、二樓房屋面積合計三八‧五三坪，房地總價款七百八十萬元，房屋面積包括「室
內、陽平台、花台、騎樓及各層樓梯間、電梯間、屋頂突出物、蓄水池、機械房、配
電室、地下一樓停車場等公共設施」，足見約定之面積已將地下二樓停車位之面積除
外。而上訴人所購買之停車位係登記於一樓公共設施應有部分內，為兩造所不爭。系
爭一樓房屋之公共設施應有部分一萬分之一○九，合三五‧○五平方公尺，而系爭地
下二樓除停車位外，尚有全棟大樓使用之機械室、入口附近車道及四個樓梯間，有平
面圖可稽。屬於全體住戶共同使用之設施，應由全體住戶負擔，被上訴人將地下二樓
面積，扣除該部分公共設施面積二四三‧七五平方公尺後，以其規劃之四十個停車位
計算每一停車位面積為三○‧四七六五平方公尺，自屬正確，上訴人謂被上訴人移轉
予伊之房屋面積並未增加，伊係受詐欺或出於錯誤而與被上訴人簽訂協議書，自得撤
銷該協議書之意思表示云云，即非適法。又該停車位面積占全部公共設施之比例約為
萬分之九四‧七七，自一樓房屋部分之公共設施萬分之一○九中扣除後，一樓房屋之
公共設施面積為四‧五八平方公尺，合計一、二樓房屋之總面積為一三五‧二五平方
公尺，約合四○‧九五坪，較契約約定增加二‧四二坪，以七百八十萬元價款計算，
平均每坪單價為二○‧二四四萬元，上訴人應補繳之價款約為四十九萬元，惟依協議
書，上訴人僅須給付十二萬元，相差三十餘萬元，是被上訴人抗辯雙方已就上訴人前
所爭執之系爭房屋各項瑕疵併為和解，應屬可信。上訴人指其僅就坪差問題與三麗公
司和解，與事實不符，其主張就重要爭點有錯誤，依民法第七百三十八條規定撤銷和
解契約，亦難成立。又上訴人雖指該停車位處於轉彎處，無法停車，大樓管理委員會
已禁止其停車，伊無法使用系爭停車位，前係被詐欺及出於錯誤始訂立協議書云云。
惟查該停車位位於彎道旁，於正常駕駛情況下，可供停車使用，而大樓管理委員會前
係於系爭停車位與相鄰之停車位間，規劃一緩衝區，禁止停車之公告係張貼於該緩衝
區，業經原法院勘驗無訛，至於管理委員會寄發之函文係記載該車位處於下坡轉彎處
，社區多數民眾反應該位置易造成事故，請上訴人與被上訴人協商處理，並非禁止上
訴人停車。上訴人指其無法使用系爭停車位，故係受詐欺及出於錯誤致簽訂協議書云
云，亦非可採。按和解有使當事人所拋棄之權利消滅及使當事人取得和解契約所訂明
權利之效力，民法第七百三十七條定有明文。上訴人就所述房屋之瑕疵，既與房屋出
賣人即被上訴人三麗公司成立和解，其再以系爭房屋有瑕疵，被上訴人應負不完全給
付責任為由，主張解除契約，即無可取。其請求被上訴人連帶返還價金及遲延利息，
自屬無據，因而維持第一審所為上訴人敗訴之判決，經核於法洵無違誤。上訴論旨仍
執陳詞，就原審取捨證據、認定事實及解釋契約之職權行使，指摘原判決違背法令，
聲明廢棄，為無理由。
據上論結，本件上訴為無理由，依民事訴訟法第四百八十一條、第四百四十九條第一
項、第七十八條，判決如主文。
中      華      民      國    八十六    年      七      月      十      日
                              最高法院民事第七庭
                                  審判長法官  蕭  亨  國
                                        法官  吳  正  一
                                        法官  鄭  三  源
                                        法官  楊  隆  順
                                        法官  劉  延  村
      右正本證明與原本無異
                                              書  記  官
中      華      民      國    八十六    年      七      月     三十     日
